臺灣屏東地方法院民事判決　　　　　　　 95年度訴字第220號
原　　　告　甲○○
訴訟代理人　陳炳彰律師
複　代理人　施旭錦律師
被　　　告　丙○○
　　　　　　乙○○
共　　　同
訴訟代理人　林伯祥律師
複　代理人　王銘鈺律師
被　　　告　戊○○
　　　　　　丁○○
上列當事人間請求分割共有物事件，本院於民國96年1 月22日言
詞辯論終結，判決如下：
    主    文
兩造共有坐落屏東縣屏東市○○段三十一地號土地，地目建，面
積三百八十點四一平方公尺，依下列方法分割：如附圖一所示〈
方案一〉編號（Ａ）部分面積一百八十一點二八平方公尺分歸被
告丙○○、乙○○各按應有部分二分之一比例保持共有；如附圖
一所示〈方案一〉編號（Ｂ）部分面積一百五十一點五七平方公
尺分歸原告所有；如附圖一〈方案一〉編號（Ｃ）部分面積四十
七點五六平方公尺分歸被告戊○○、丁○○各按應有部分二分之
一比例保持共有。
訴訟費用由被告戊○○、丁○○各負擔十六分之一，由被告丙○○負擔六四０分之一五二，由被告乙○○負擔六四０分之一五三
，餘由原告負擔。
    事實及理由
一、按訴訟繫屬中為訴訟標的之法律關係，雖移轉於第三人，於
    訴訟無影響。但第三人如經兩造同意，得聲請代當事人承當
    訴訟，民事訴訟法第254 條第1 項定有明文。本件原起訴被
    告陳義宗為坐落屏東縣屏東市○○段31地號土地，地目建，
    面積380 點41平方公尺（下稱系爭土地）之分別共有人，嗣
    於訴訟程序進行中，陳義宗將系爭土地應有部分分別移轉登
    記於乙○○及丙○○所有，有系爭土地登記謄本（見本院卷
    宗第50頁至第51頁）在卷為憑，又原告及被告戊○○、丁○○均同意由乙○○及丙○○承當訴訟，揆之首揭規定，應認
    乙○○及丙○○之承當訴訟為合法，應予准許。且被告丁○○經合法之通知，未於言詞辯論期日到場辯論，核無民事訴
    訟法第386 條各款規定情事，爰依原告之聲請，由其一造辯
    論而為判決，合先敘明。
二、原告起訴主張：系爭土地為兩造所共有，其中原告甲○○之
    應有部分為640 分之255 ；被告戊○○、丁○○之應有部分
    均為16分之1 ；被告乙○○之應有部分為640 分之153 ；被
    告丙○○之應有部分為640 分之152 。兩造間就系爭土地並
    無不分割之約定，復無法達成分割協議，且系爭土地亦無不
    能分割之情形，爰依法訴請法院准予裁判分割，並以如附圖
    一〈方案二〉所示之分割方案來分割，即將附圖一〈方案二
    〉所示（Ａ）部分分配與原告；（Ｂ）部分分配與被告乙○○及丙○○各按2 分之1 比例保持共有；（Ｃ）部分分配與
    被告戊○○及丁○○各按2 分之1 比例保持共有等語；而被
    告則均以：不同意原告所提分割方案，希望採用如附圖一〈
    方案一〉所示之分割方案來分割，即將附圖一〈方案一〉所
    示（Ｂ）部分分配與原告；（Ａ）部分分配與被告乙○○及
    丙○○各按2 分之1 比例保持共有；（Ｃ）部分分配與被告
    戊○○及丁○○各按2 分之1 比例保持共有等語，資為抗辯
    。
三、兩造不爭執事項：
    系爭土地為兩造所共有，共有人及應有部分分別為事實及理
    由欄第2項所示。
四、兩造爭執之事項：
    系爭土地依法可否分割？如可，又應以何方法分割？
五、按各共有人，除因物之使用目的不能分割或契約訂有不分割
    之期限者外，得隨時請求分割共有物，民法第823 條第1 項
    定有明文。經查，本件原告主張之事實，有土地登記謄本、
    地籍圖謄本及現場相片等件為證（見本院卷宗第50頁至第51
    頁、第9 頁、第20頁正反面），復為被告所不爭執，應堪信
    為真實，是依據首揭法律規定，原告訴請裁判分割系爭土地
    ，於法即無不合，應予准許。
六、次按請求共有物之分割，應由法院依民法第824 條命為適當
    之分配，不受當事人主張之拘束，法院則應參酌當事人之聲
    明、共有物之性質、經濟效用及全體共有人利益等公平決定
    之。經查：
（一）系爭土地上如附圖二所示編號（Ｅ）部分為被告使用之1
      層樓平房（下稱系爭建物），部分供作車庫及倉庫之用；
      編號（Ｄ）、（Ｅ）部分均為空地等情，業據經本院至現
      場勘驗明確，並囑託屏東縣屏東地政事務所派員實施測量
      ，有現況相片、勘驗筆錄、現場簡圖及土地複丈成果圖在
      卷可稽（見本院卷宗第20頁正反面、第63至65頁、第72頁
      ）。
（二）本件原告雖主張應以如附圖一〈方案二〉所示之分割方案
      分割等語，但而被告則均辯稱：希望採用如附圖一〈方案
      一〉所示之分割方案來分割等語。經查，不論原告或是被
      告所提出之分割方案均受限於系爭土地本身之形狀，致使
      兩造所分配到之土地均係長條狀土地，此為上開土地之分
      割先天上難以避免之情況，合先敘明。其次，雖原告主張
      ：原告之應有部分較多，若原告分配到系爭土地之中央部
      分並不公平，因為原告在鄰地即坐落屏東縣屏東市○○段
      30地號土地（下稱系爭30地號土地）亦有相當大的應有部
      分土地，若取得系爭土地之東側土地，將來可以合併利用
      ，且若由原告取得系爭土地之中央部分，系爭建物將會被
      拆除較多部分云云，然被告乙○○及丙○○欲就2 人所獲
      分配之土地保持共有，是上開2 人之系爭土地應有部分加
      總後即大於原告，是僅就系爭土地本身來看，並無擁有系
      爭土地應有部分較多之共有人，遭分配到系爭土地之中央
      部分之情事，即無原告所述分割不公平之問題，且就本院
      判決之附圖二即系爭土地之現況以觀，可知系爭建物坐落
      在系爭土地之東側偏中，則若將系爭土地之中央部分分配
      與原告，影響被告所有系爭建物之程度，將小於將系爭土
      地之東側部分分配與原告之方案，是原告上開部份之主張
      ，應屬誤會，難謂有據。此外，若亦考量系爭土地周遭鄰
      地之利用，則被告丙○○及乙○○僅各擁有系爭30地號土
      地之應有部分64分之4 ，遠小於原告所擁有之應有部分64
      分之40，有系爭30地號土地之土地謄本在卷可稽（見本院
      卷宗第53頁至第54頁），是若將系爭土地之東側部分分配
      與原告，則被告丙○○及乙○○在系爭土地上所獲分配之
      部分日後即無可能與2 人將來在系爭30地號土地可獲分配
      之土地合併利用，進而會因被告丙○○及乙○○在系爭土
      地及在系爭30地號土地所獲分配之部分均過於狹小，均無
      法供所有權人有效利用之情形發生，反之，若將系爭土地
      之中央部分分配與原告，雖亦致原告所獲分配之系爭土地
      喪失與其將來在系爭30地號土地可獲分配之土地合併利用
      之機會，但因為原告擁有面積達1,887 點17平方公尺之系
      爭30地號土地之應有部分達64分之40，是原告在系爭30
      地號土地可獲分配之面積相當大，可達1,179 點48平方公
      尺，是無庸與在系爭土地上所獲分配部分合併使用，亦可
      以有效利用，發揮其經濟上效益。綜上，可知原告就系爭
      土地所提出之如附圖一〈方案二〉所示之方案，無論從系
      爭土地本身或合併周遭土地之利用等觀點來看，均非最適
      合之分割方案，自難以採用。從而，本院審酌前揭各點因
      素、兩造各自之應有部分比例面積及意願，認以如附圖一
      〈方案一〉所示之分割方法較為允當，爰判決如主文第1
      項所示。
七、本件事證已臻明確，兩造其餘攻擊防禦及舉證，經核與本件
    判決結果無影響，爰不加以一一論擬，附此敘明。
八、據上論結，原告之訴為有理由，依民事訴訟法第385 條第1
    項前段、第80條之1 、第85條第1 項，判決如主文。
中　　華　　民　　國　　96　　年　　2　　月　　5　　日
            　民事第一庭　審判長法  官 徐美麗
                                法  官 邱玉汝
                                法  官 葉力旗
正本係照原本作成。
如不服本判決，應於收受送達後20日內向本院提出上訴書狀，其
未表明上訴理由者，應於提出上訴後20日內向本院補提理由書狀
（均須按他造當事人之人數附繕本）
                                書記官　李勝群
中　　華　　民　　國　　96　　年　　2　　月　　5　　日
